【裁判字號】    97,家抗,37
【裁判日期】    971119
【裁判案由】    指定遺產管理人
【裁判全文】
臺灣嘉義地方法院民事裁定  97年度家抗字第37號
抗  告  人  財政部國有財產局台灣南區辦事處嘉義分處
法定代理人  甲○○
相  對  人  陳明喜即陳耒清即.
上列抗告人因選任被繼承人陳耒清（即陳來清）遺產管理人事件
，不服本院於民國97年9月30日以97年度財管字第31號所為第一
審裁定，提起抗告，本院家事合議庭裁定如下：
    主  文
抗告駁回。
抗告費用新臺幣1,000元由抗告人負擔。
    理  由
一、本件相對人於原審聲請意旨略以：被繼承人陳耒清（男，日
    治明治25年12月2日生，生前住嘉義廳打貓南堡菁埔莊土名
    社溝29番地，於日治昭和20年8月21日死亡）與相對人等共
    有坐落嘉義縣民雄鄉○○段社溝小段28及29地號土地，相對
    人欲訴請分割上開共有土地，經向戶政機關查詢結果，陳丰
    清生於明治25年12月2日，死於昭和20年8月21日，與共有人
    辦理分割事宜，但因陳耒清並無配偶及子嗣，陳耒清其他繼
    承人有無不明，故陳耒清所遺留上開土地顯屬無人繼承之土
    地，相對人欲分割上開共有物，屬利害關係人，爰依民法第
    1177條、第1178條之規定，相對人有為陳耒清選任遺產管理
    人之必要，並以選任財政部國有財產局南區辦事處嘉義分處
    為適當，以利辦理土地分割事宜等語。
二、原法院選任抗告人為被繼承人陳耒清（即陳來清）之遺產管
    理人，抗告人不服，提起抗告，抗告意旨略以：
（一）本案相對人係以土地所有人之利害關係人身分指定遺產管
      理人，惟查該共有之嘉義縣民雄鄉○○段社溝小段28、29
      地號土地之土地登記謄本登載所有權人係為「陳耒清」，
      與其所提「陳來清」於昭和20年8月21日死亡除戶戶籍謄
      本所載姓名並不相符。雖相對人另有提出「陳耒清」於明
      治40年4月18日分戶之戶籍謄本為證，但該戶籍住址係「
      嘉義廳打貓南堡菁埔土名社溝二十九番地」，與上開土地
      登記謄本登載「陳耒清」之住址「嘉義縣民雄鄉陳厝寮村
      116號」亦不相符。
（二）本案證物除戶籍謄本與土地登記謄本上記載之名字並不相
      一致，相對人聲請選任之被繼承人姓名究竟是「陳來清」
      或是「陳耒清」？其係不同之兩個人或為同一人？倘為同
      一人，則登載錯誤者係戶政機關或地政機關？鈞院對此疑
      點未加以詳查，亦未請相對人補正或更正資料即予裁定，
      其判斷依據何在？本案如此裁定非但抗告人無法據以執行
      遺產管理人職務，因除戶戶籍謄本與土地登記謄本上記載
      之名字不相符，相對人亦達不到其欲分割共有土地之聲請
      目的，爰依法提出抗告，請鈞院廢棄原裁定，駁回相對人
      之聲請。
三、經查：聲請人主張之事實，經本院依職權向嘉義縣民雄鄉戶
    政事務所函查「陳來清」與「陳耒清」是否為同一人，經該
    所函覆「陳來清」與「陳耒清」之父母、出生年月日、出生
    別均相同，顯然該姓名中間一字係俗體字之差異等情，有該
    所97年11月4日嘉民戶字第0970002429號函1份及後附之「陳
    來清」與「陳耒清」之戶籍資料3份在卷足憑。準此，「陳
    來清」與「陳耒清」確為同一人無疑，則抗告人前揭主張，
    核有誤會，爾後有關機關諸如戶政事務所、地政事務所承辦
    此案件，均應以此為憑，附此敘明。
四、綜上所述，原審選任抗告人為被繼承人陳來清（即陳耒清）
    之遺產管理人，並無不合，抗告意旨指摘原裁定不當，並聲
    明廢棄原裁定，為無理由，應予駁回。
五、據上論結，本件抗告為無理由，依非訟事件法第21條第2項
    、第46條，民事訴訟法第495條之1第1項、第449條第1項前
    段、第95條、第78條，裁定如主文。
中    華    民    國    97    年    11    月    19    日
                家事法庭審判長法  官  林世芬
                              法  官  李文輝
                              法  官  黃仁勇
以上正本係照原本作成。
如對本裁定抗告，須於裁定送達後10日之不變期間內，向本院提
出抗告狀，並繳納抗告費新臺幣1,000元。
中    華    民    國    97    年    11    月    19    日
                              書記官  孫靜芳


司法院資訊處製作；財團法人民間司法改革基金會備份。
